臺灣苗栗地方法院民事簡易判決　　　　 94年度苗簡字第411號
原　　　告　甲○○○保險股份有限公司
法定代理人　乙○○
訴訟代理人　丙○○
被　　　告　丁○○
　　　　　　　　　　　1號
上列當事人間請求侵權行為損害賠償事件，本院於民國94年12月
15日言詞辯論終結，判決如下：
    主  文
被告應給付原告新臺幣壹拾貳萬陸仟佰壹拾元，及自民國九
十四年六月二十一日起至清償日止，按週年利率百分之五計算之
利息。
原告其餘之訴駁回。
訴訟費用由被告負擔二分之一，餘由原告負擔。
本判決原告勝訴部分得假執行。
    事實及理由
壹、原告之主張：
    被告於民國92年10月29日20時30分許，駕駛車牌號碼：QC－
    271 號自大貨車，沿苗栗縣頭份鎮○○路○ 段由北往南方向
    行駛，行至同鎮新南國小附近（該路段設有禁止迴轉標誌）
    ，竟自該路段中央分隔島之缺口處違規迴轉進入北向車道，
    而與訴外人陳展毅駕駛之車牌號碼：Q9－2991號自小客車（
    下稱系爭自小客車，車主為訴外人廖玉枝）發生擦撞，上開
    交通事故經苗栗縣警察局竹南分局竹南派出所員警處理在案
    。嗣車主廖玉枝將原告承保之系爭自小客車送往汽車修理廠
    修復，支出工資費用新臺幣（下同）66,595元、零件費用18
    3,405 元，合計250,000 元，原告已依保險契約全數賠付被
    保險人廖玉枝，自得依保險法第53條第1 項規定、侵權行為
    之法律關係代位向被告求償等語。並聲明：被告應給付原告
    250,000 元，及自支付命令送達翌日起至清償日止，按週年
    利率百分之5 計算之利息。
貳、被告之抗辯：
    當初被告駕車左轉時，陳展毅所駕駛之系爭自小客車尚離被
    告100 公尺，當時該路段是4 線道，視線狀況又良好，以該
    車煞車痕跡達2 、30公尺來看，其車速應有100 公里以上，
    因此被告應僅需負擔一部分責任等語。並聲明：原告之訴駁
    回。
、法院之判斷：
一、原告主張上開各情，為被告所不爭執，且有原告提出之汽車
    險賠款收據暨同意書、統一發票、估價單、車損照片、行車
    執照、駕駛執照、汽車保險卡（均影本）等件為證（見本院
    94年度促字第6431號卷第3 至12頁），核屬相符，並經本院
    依職權向苗栗縣警察局竹南分局調取上開事故之道路交通事
    故調查報告表、現場圖、談話紀錄表、酒精測定記錄表及現
    場照片查明屬實（見本院94年度苗簡字第411 號卷第18至32
    頁），自堪信為真實。
二、按因故意或過失，不法侵害他人之權利者，負損害賠償責任
    ；汽車、機車或其他非依軌道行駛之動力車輛，在使用中加
    損害於他人者，駕駛人應賠償因此所生之損害，民法第184
    條第1 項前段、第191 條之2 前段分別定有明文。又按在設
    有禁止迴車標誌之路段，不得迴車；汽車迴車前，應暫停並
    顯示左轉燈光或手勢，看清無來往車輛，並注意行人通過，
    始得迴轉，道路交通安全規則第106 條第2 款、第5 款規定
    甚明，本件被告於上揭時、地駕車自應注意上開規定，而依
    前開道路交通事故調查報告表所載，當時天候晴、夜間有照
    明、道路無缺陷亦無障礙物、視距良好，並無不能注意之情
    形，竟未遵守上開規定，在設有禁止迴車標誌之路段迴車，
    且於未讓行進中之系爭自小客車先行之情況下即貿然迴轉，
    致與系爭自小客車發生擦撞，並造成系爭自小客車受損，被
    告顯有過失甚明，本件肇事責任，經送臺灣省竹苗區車輛行
    車事故鑑定委員會鑑定後亦認定：「丁○○【即被告】駕駛
    自大貨車在禁止迴轉路段迴轉未讓行進中之車輛先行為肇事
    主因」等語，有該委員會竹苗鑑字第940595號鑑定意見書足
    稽（見本院94年度苗簡字第411 號卷第51至53頁），依上開
    規定，被告自應就系爭自小客車所受損害負賠償責任。
三、再按不法毀損他人之物者，被害人得請求賠償其物因毀損所
    減少之價額，民法第196 條定有明文。另按物被毀損時，被
    害人除得依民法第196 條請求賠償外，並不排除民法第213
    條至第215 條之適用。依民法第196 條請求賠償物被毀損所
    減少之價額，得以修復費用為估定之標準，惟修理材料以新
    品換舊品應予折舊（最高法院77年第9 次民事庭會議決議參
    照）。系爭自小客車因車禍受損所支出之車損修理費用中，
    零件費用為183,405 元，又該自小客車係於92年3 月31日領
    照使用，有行車執照影本1 紙在卷可憑，迄車禍時即92年10
    月29日止，實際使用日數為6 月29日，依上揭說明，以新品
    換舊品而更換之零件，即應予折舊，而依行政院（79）財字
    第0670號、台（45）財字第4180號令所頒之「固定資產耐用
    年數表」及「固定資產折舊率表」之規定，系爭自小客車之
    耐用年限為5 年，再依財政部（58）如財稅發字第1083號發
    布之固定資產折舊採定率遞減法之計算方法，其每年應折舊
    千分之369 ，又參酌「營利事業所得稅結算申報查核準則」
    第95條第8 項規定，固定資產折舊採用定率遞減法，以1 年
    為計算單位，其使用期間未滿1 年者，按實際使用月數相當
    於全年之比例計算之，不滿1 月者，以月計。是上開零件費
    用183,405 元，其折舊金額為39,478元（7 個月之折舊為：
    183,405 ×0.369 ×7 /12 ≒39,478）應予扣除，從而被害
    人得向被告主張系爭自小客車之修復費用零件部分為143,92
    7 元（183,405 －39,478＝143,927）， 另工資費用為66,5
    95 元，合計為210,522 元。
四、惟按損害之發生或擴大，被害人與有過失者，法院得減輕賠
    償金額，或免除之；上揭規定於被害人之代理人或使用人與
    有過失者，準用之，民法第217 條第1 項、第3 項著有規定
    。復按行車速度，依速限標誌或標線之規定；汽車行駛時，
    駕駛人應注意車前狀況，並隨時採取必要之安全措施，道路
    交通安全規則第93條第1 項前段、第94條第3 項規定明確，
    訴外人陳展毅於上揭時、地駕車自應注意上揭規定，而依前
    開道路交通事故調查報告表所載，肇事路段為柏油路，速限
    為時速60公里，且當時天候晴、夜間有照明、道路無缺陷亦
    無障礙物、視距良好，並無不能注意之情形，詎陳展毅以時
    速約70公里之速度超速行駛（此為原告所自承【見本院94年
    度苗簡字第411 號卷第42頁】，且自現場圖觀之，系爭自小
    客車剎車痕長度為25.7公尺，依汽車剎車距離、行車速度及
    道路摩擦係數對照表換算【見本院94年度苗簡字第411 號卷
    第59頁】，肇事時該車時速約為70公里，是被告所稱該車時
    速已達100 公里等語，尚非可採），復未注意車前情況，減
    速接近而肇事，顯有違反上揭規定之過失，
    本件肇事責任，經送臺灣省竹苗區車輛行車事故鑑定委員會
    鑑定後亦認定：「陳展毅駕駛自小客車超速行駛未注意車前
    狀況為肇事次因」等語，有前開鑑定意見書可憑，陳展毅之
    過失與損害之發生顯有因果關係，又陳展毅係經廖玉枝同意
    使用系爭自小客車，為廖玉枝之使用人，依上規定，本院自
    得依與有過失之法則減輕被告之賠償金額。爰審酌被告在設
    有禁止迴車標誌之路段迴車，且於未讓行進中之系爭自小客
    車先行之情況下即貿然迴轉，陳展毅以時速約70公里之速度
    超速行駛，且未注意車前情況，減速接近而肇事等情，可認
    被告過失情節較重，應負10分之6 之過失責任，廖玉枝則應
    承擔陳展毅應負之10分之4 之過失責任，故被告應賠償廖玉
    枝之金額應減為126,313 元（210,522 ×60% ≒126,313）
    。
五、又按被保險人因保險人應負保險責任之損失發生，而對於第
    三人有損失賠償請求權者，保險人得於給付賠償金額後，代
    位行使被保險人對於第三人之請求權；但其所請求之數額，
    以不逾賠償金額為限，保險法第53條第1 項定有明文。原告
    既已為250,000 元之保險給付，參諸上開規定，在此範圍內
    廖玉枝對被告之前揭侵權行為損害賠償請求權即法定移轉於
    原告。從而原告依據侵權行為之法律關係，請求被告應給付
    原告126,313 元，及自支付命令聲請狀繕本送達翌日即94年
    6 月21日起至清償日止，按週年利率百分之5 計算之法定遲
    延利息，為有理由，應予准許，逾此部分之請求，則屬無據
    ，應予駁回。
六、本件係關於財產權之訴訟其標的金額在500,000 元以下之簡
    易訴訟程序，本院就原告勝訴部分，應依民事訴訟法第389
    條第1 項第3 款規定，依職權宣告假執行。
七、據上論結，本件原告之訴為一部有理由，一部無理由，依民
    事訴訟法第79條、第389 條第1 項第3 款，判決如主文。
中　　華　　民　　國　　94　　年　　12　　月　　29　　日
                  苗栗簡易庭法　官　張 文 毓
以上正本係照原本作成。
如對本判決上訴，須於判決送達後20日內向本院提出上訴狀（須
附繕本）。
                            書記官  黎 東 成
中　　華　　民　　國　　94　　年　　12　　月　　29　　日
